臺灣桃園地方法院民事判決　　　　　　　99年度訴字第2032號
原　　　告　林志皇
　　　　　　林傅金鶯
共　　　同
訴訟代理人　邱奕澄律師
被　　　告　毛石龍
上列當事人間請求損害賠償事件，於民國100 年1 月21日言詞辯
論終結，本院判決如下：
    主  文
被告應分別給付原告林志皇新臺幣玖拾柒萬柒仟零壹拾元、原告
林傅金鶯新臺幣拾萬元，及均自民國九十九年十二月二十五日
起至清償日止，按年息百分之五計算之利息。
原告其餘之訴駁回。
訴訟費用由被告負擔五分之四，餘由原告林志皇負擔。
本判決原告勝訴部分，於原告林志皇以新臺幣拾萬元、原告
林傅金鶯以新臺幣壹拾萬元分別為被告供擔保後，得假執行。
原告其餘假執行之聲請駁回。
    事實及理由
壹、程序方面：
    本件被告經合法送達，無正當理由，未於言詞辯論期日到場
    ，核無民事訴訟法第386 條所列各款情形，爰依原告聲請，
    由其一造辯論而為判決。
貳、實體方面：
一、原告起訴主張：
    (一)緣被告與原告林志皇之父、林傅金鶯之子即被害人林坤壽
      為鄰居，被告因被害人林坤壽曾向其表示其酒品很差，要
      其不要招惹到被害人林坤壽而耿耿於懷，又因介紹被害人
      林坤壽所推薦之友人至其所屬公司上班，未見被害人林坤
      壽有何道謝之舉，且不滿意被害人林坤壽所介紹之友人，
      並自覺被害人林坤壽自以為是，而對被害人林坤壽心有不
      滿。被告於民國99年1 月20日凌晨前之某時，於飲酒後（
      尚未達於致不能辨識其行為違法或欠缺依其辨識而行為之
      能力，或此能力顯著減低之程度），即前往被害人林坤壽
      同居人任秀玉位於桃園縣楊梅市○○街42巷33號1 樓之住
      處敲門，待被害人林坤壽開門現身後，被告即以介紹工作
      一事與被害人林坤壽發生口角，被告愈思氣憤、旋起殺意
      ，乃於99年1 月20日凌晨零時許，基於殺人之犯意，持懸
      掛在鑰匙圈上之折疊式瑞士刀一把，以左手握住刀柄，朝
      被害人林坤壽胸部刺殺一刀，致被害人林坤壽受有左胸壁
      銳器刺傷，並深及右心室，而使右心室刺傷及出血之傷害
      。適任秀玉聽聞吵架聲，隨即前來屋門察看，見被害人林
      坤壽左胸鮮血直流，此時被害人林坤壽並對任秀玉稱：「
      阿龍為什麼要殺我？」等語。約2 、3 分鐘後，被告雙手
      滿是鮮血出現在任秀玉眼前，並於見得任秀玉後，旋逃回
      位於桃園縣楊梅市○○街（原告起訴狀誤為三湖街）42巷
      23號2 樓住所。其後，仁秀玉雖將被害人林坤壽送醫急救
      ，延至99年1 月20日凌晨2 時45分許，被害人林坤壽仍因
      前述傷勢，致出血性休克而死亡。被告因上開犯行，經臺
      灣桃園地方法院檢察署檢察官偵查起訴，並經鈞院以99年
      度重訴字第25號刑事判決犯刑法殺人罪確定。
    (二)按民法第192 條第1 項規定：「不法侵害他人致死者，對
      於支出醫療及增加生活上需要費用或殯葬費之人，亦應負
      損害賠償責任。」、第194 條規定：「不法侵害他人致死
      者，被害人之父、母、子、女及配偶，雖非財產上之損害
      ，亦得請求賠償相當之金額。」，被告持刀刺殺被害人，
      造成被害人喪失生命，及被害人家屬無可回復之心靈傷痛
      ，足徵被告嚴重漠視他人生命法益，惡性重大，且被告自
      警詢迄法院判決確定時，均未向被害人之家屬表達歉意或
      為其此舉表示悔悟，被告犯殺人行為既堪認定，且被害人
      林坤壽於前開被害過程中受有傷害，經送醫延至99年1 月
      20日凌晨2 時45分許死亡，則被告殺人行為與原告等之損
      害間有相當因果關係，自應依前開規定負損害賠償責任。
      茲就原告請求被告賠償損害之項目及金額，逐項論述如次
      ：
      1.原告林志皇部分：
        (1)醫療費用新臺幣（下同）3,760 元：
          原告林志皇因被告之犯行，因此支出被害人林坤壽之
          醫療費用，合計3,760 元（包括天成醫院99年1 月20
          日門診費700 元、99年1 月29日門診費900 元、救護
          車車資費用2,160 元）。
        (2)喪葬費用173,250元：
          被告就被害人死亡之結果既應負侵權行為責任，對於
          原告因被害人死亡而支付喪葬費用之財產權損害，自
          應負損害賠償責任，而原告支出之喪葬費合計173,25
          0 元（含共有殯葬規費16,200元、服務帶奉飯記錄1,
          650 元、水果400 元、喪禮費用155,000 元）。
        (3)精神慰撫金100萬元：
          按民法第194 條規定：「不法侵害他人致死者，被害
          人之父、母、子、女及配偶，雖非財產上之損害，亦
          得請求賠償相當之金額。」。系爭事故致被害人林坤
          壽傷重死亡，原告為林坤壽之子，而遭此喪父之變故
          而痛失至親，精神上自受有相當之痛苦，爰依上開規
          定請求精神慰撫金100 萬元。
      2.原告林傅金鶯部分:
        按民法第194 條規定：「不法侵害他人致死者，被害人
        之父、母、子、女及配偶，雖非財產上之損害，亦得請
        求賠償相當之金額。」。系爭事故致被害人林坤壽傷重
        死亡，原告林傅金鶯為林坤壽之母，遭逢喪子之痛，痛
        失至親，精神上自受有相當之痛苦，爰依前開規定請求
        精神慰撫金30萬元。
    (三)綜上所述，被告殺害被害人林坤壽，致被害人林坤壽不治
      死亡，原告等因系爭侵權行為別受有財產損失及身心重大
      傷痛，遂依民法第184 條第1 項前段、第192 條以及第
      194 條等規定提起本件訴訟，並聲明：
      1.被告應給付原告林志皇1,177,010 元，及自起訴狀繕本
        送達之翌日起至清償日止，按年息百分之5 計算之利息
        。
      2.被告應給付原告林傅金鶯30萬元，及自起訴狀繕本送達
        之翌日起至清償日止，按年息百分之5 計算之利息。
      3.原告願供擔保，請准宣告假執行。
二、被告未於言詞辯論期日到場，亦未提出書狀作何聲明或陳述
    。
三、本院之判斷：
    (一)經查，原告主張被告之上開侵權行為部分，業據原告提出
      診斷證明書、臺灣桃園地方法院檢察署相驗屍體證明書、
      戶籍謄本、本院99年度重訴字第25號刑事判決各1 份為證
      （見本院卷第7 頁至第9 頁、第13頁至第15之1 頁），且
      被告因上開原告主張之侵權行為，業經臺灣桃園地方法院
      檢察署檢察官提起公訴，並經本院以99年度重訴字第25號
      刑事判決，判處被告有期徒刑15年確定等情，業經本院依
      職權調閱上開刑事卷宗查閱無訛，核與原告上開主張之被
      告之侵權行為事實相符，而被告已於相當時期受合法之通
      知，而於言詞辯論期日不到場，亦未提出準備書狀爭執，
      依民事訴訟法第280 條第3 項之規定，視同自認，故原告
      上開主張被告所為之侵權行為事實，堪信為真實。
    (二)按因故意或過失，不法侵害他人之權利者，負損害賠償責
      任；不法侵害他人致死者，對於支出醫療及增加生活上需
      要之費用或殯葬費之人，亦應負損害賠償責任；不法侵害
      他人致死者，被害人之父、母、子、女及配偶，雖非財產
      上之損害，亦得請求賠償相當之金額；民法第184 條第1
      項前段、第192 條第1 項、第194 條分別定有明文。再查
      ：
      1.原告林志皇主張其因被告之侵權行為，致其支出醫療費
        用3,760 元、喪葬費用173,250 元，有原告提出收據7
        紙為證（見本院卷第10頁至第12頁），核與原告所述相
        符，而被告已於相當時期受合法之通知，於言詞辯論期
        日不到場，亦未提出準備書狀爭執，業如前述，則應視
        同自認原告此部分主張之事實，是原告林志皇此部分之
        請求，洵屬有據，應予准許。
      2.原告林志皇、林傅金鶯主張其分別為被害人林坤壽之子
        、母，渠等因被告上開侵權行為，受有精神上之損害，
        分別請求被告賠償100 萬元、30萬元之非財產上之損害
        賠償等語；本院審酌被告對被害人林坤壽所為侵權行為
        態樣，原告林志皇、林傅金鶯分別為被害人林坤壽之子
        、母，而本件侵權行為發生時，原告2 人均未與被害人
        林坤壽同住；此外，被害人林坤壽與原告林志皇之母親
        楊又蓁於90年8 月14日離婚時（原告林志皇為77年2 月
        22日出生，斯時年約12歲），約定原告林志皇由楊又蓁
        監護，原告林志皇自斯時起，即與其母楊又蓁同住迄今
        ，此有原告林志皇、被害人林坤壽之戶籍謄本各1 紙在
        卷可稽，並經原告陳述在卷，再佐以卷附兩造之財產所
        得調件明細表所載兩造之財產所得狀況，復參以兩造之
        身分、地位、經濟能力等一切狀況，認原告林傅金鶯主
        張其受有非財產上損害30萬元，核屬適宜，其此部分之
        請求為有理由，應予准許，另原告林志皇所受非財產上
        之損害，以80萬元始為合宜，原告林志皇逾此部分之請
        求，為無理由，應予駁回。
    (三)綜上，原告依民法第184 條、第192 條第1 項、第194 條
      之規定，請求被告給付原告林志皇977,010 元，給付原告
      林傅金鶯30萬元，並均自起訴狀繕本送達之翌日即99年12
      月25日起至清償日止，按年息百分之5 計算之利息，為有
      理由，應予准許，原告林志皇逾此部分之請求，為無理由
      ，應予駁回。原告陳明願供擔保，聲請宣告假執行，就其
      勝訴部分，核無不合，爰酌定相當之擔保金額准許之；至
      原告敗訴部分，其假執行之聲請，已失所附麗，應予駁回
      。
據上論結，本件原告之訴為一部有理由、一部無理由，依民事訴
訟法第385 條第1 項前段、第79條、第390 條第2 項，判決如主
文。
中    華    民    國   100    年    2     月    11    日
                  民事第三庭    法  官  陳心婷
以上正本係照原本作成
如對本判決上訴，須於判決送達後20日內向本院提出上訴狀。如
委任律師提起上訴者，應一併繳納上訴審裁判費。
中    華    民    國   100    年    2     月    11    日
                                書記官  林君燕